【裁判字號】    92,訴,330
【裁判日期】    920709
【裁判案由】    違反槍砲彈藥刀械管制條例
【裁判全文】
臺灣屏東地方法院刑事判決                          九十二年度訴字第三三號
    公  訴  人  臺灣屏東地方法院檢察署檢察官
    被      告  乙○○
    指定辯護人  本院公設辯護人丙○○
右列被告因違反槍砲彈藥刀械管制條例案件，經檢察官提起公訴（九十二年度偵字第
五五九號），本院判決如左：
     主  文
乙○○未經許可，持有可發射子彈具有殺傷力之槍枝，累犯，處有期徒刑貳年，併科
罰金新台幣拾萬元，罰金如易服勞役以銀元參佰元即新台幣玖佰元折算壹日，扣案之
改造捌肆手槍壹枝（含彈匣壹個，槍枝管制編號第0000000000）及口徑陸
釐米改造子彈肆顆均沒收。
     事  實
一、乙○○前因竊盜及違反麻醉藥品管理條例案件，分別經法院判處有期徒刑八月、
    九月，嗣經臺灣臺南地方法院裁定應執行有期徒刑一年三月，接續其另犯違反麻
    醉藥品管理條例案件之執行，於民國八十七年十一月十八日假釋期滿執行完畢，
    詎猶不知悔改，明知可發射子彈具有殺傷力之手槍、子彈均屬槍砲彈藥刀械管制
    條例所列管禁止持有之物，未經主管機關之許可，不得持有，竟基於持有具殺傷
    力手槍、子彈之犯意，於九十二年一月十四日下午二時五十分許前某時，在不詳
    地點、以不詳方式，取得可發射子彈具有殺傷力之改造八四手槍一枝（含彈匣一
    個，槍枝管制編號第0000000000號）及口徑六釐米之改造子彈六顆（
    嗣因鑑驗滅失二顆）而持有之，嗣於九十二年一月十四日下午二時五十分許，駕
    駛車號ＲＬ—五九一五號自用小客車攜帶上開槍彈（均裝於一只黃色皮包內，下
    同），行經屏東縣枋寮鄉○○村○○路段○路平交道前時，為警接獲民眾匿名檢
    舉，而當場逮獲，並扣得前述槍、彈。
二、案經屏東縣警察局枋寮分局報請臺灣屏東地方法院檢察署檢察官偵查起訴。
     理  由
一、右揭事實，訊據被告乙○○於本院審理時固坦承持有前開槍彈及於為警查獲等事
    實不諱，惟矢口否認有何違法情事，辯稱：這些東西是我於九十二年一月十四下
    午二時三十分許，在枋寮鄉某大排水溝旁撿到，正準備要交給警方，就被抓了云
    云。
二、經查：
 （一）前開為警自被告車輛內所扣獲之改造手槍壹枝、子彈六顆，經內政部警政署
       刑事警察局鑑驗後，認１、送鑑改造手槍一枝（槍枝管制編號000000
       0000號）係仿ＢＥＲＥＴＴＡ廠八四型半自動手槍製造之玩具手槍換裝
       土造金屬槍管而成之改造手槍，經檢視，其塑膠滑套有斷裂情形，故採動能
       測試法，測速結果可產生每平方公分一八八點四六焦耳（動能），而參照美
       國軍醫總署對於殺傷力之定義：彈丸撞擊動能達五八呎磅（約為七八點六焦
       耳）則足以使人喪失戰鬥能力，可資研判已具有殺傷力；２、送鑑改造子彈
       六顆，認均係由玩具金屬彈殼加裝直徑六釐米金屬彈頭而成之改造子彈，經
       取樣二顆試射，均可擊發，認均具殺傷力，有該局九十二年四月二十一日刑
       鑑字第０九二００一五三九七號槍彈鑑定書在卷可憑，是被告確持有具殺傷
       力之改造手槍、子彈一節，應可認定。
 （二）被告雖以前詞置辯，且證人即本件查獲警員甲○○於本院審理時亦證稱：查
       獲被告當時，被告有說他正要去派出所等語，惟被告供稱：該等槍彈係伊於
       查獲前二十分許所檢獲云云，除被告片面供述外，本院查無其餘事證可資佐
       證，再者，當日與被告同行之邱天智、朱素瑱並未見被告拾獲該等槍彈、更
       未曾聽被告提及拾獲槍彈一事，業據被告於警偵訊時供承不諱，並經證人邱
       天智、朱素瑱於警訊時證述屬實，足堪認定，而手槍、子彈屬違禁物，政府
       管制、查緝甚嚴，未經許可，即擅自持有，罪刑重大，被告為智慮成熟之成
       年人，對此衡無不能認識之理，苟該等槍彈確係其所拾獲，衡之日常生活經
       驗，其必當轉知同行之人，共謀對策，然其卻毫不吭聲，即將槍枝、子彈帶
       在身旁，豈不與常理有違？又警員甲○○係因民眾匿名檢舉，查悉被告身上
       及車上分別藏有第二級毒品安非他命三包（約毛重一點二公克，此部分由檢
       察官另行偵辦）及前開槍彈情事，因而九十二年一月十四日下午二時五十分
       許，率隊前往屏東縣枋寮鄉○○村○○路段○路平交道前，攔檢逮獲被告並
       起獲前述毒品及槍彈一節，業據證人甲○○於本院審理時證述在卷，參以證
       人甲○○為警務人員，尚無捏詞攀誣被告，而自陷偽證罪責之理，是證人甲
       ○○上開所述，即堪採信，而依通常情理，該等槍彈果係被告所拾獲，當不
       致在拾獲二十分鐘內，即有人可查知此情，並通報警方前來處理，更不致連
       被告身上另藏毒品之數量、種類亦能知之如此甚詳、分毫無差，可見被告持
   有槍毒一事，早已形跡顯露，為人所洞悉，其辯稱：此等槍彈係伊所拾獲，
       正準備要交給警方云云，要係其乍見警方攔檢，機警下所臨時編撰，自難採
       信。因被告於本院審理期間，始終否認犯行，致無從明確查明其槍、彈來源
       ，爰認定係其「於九十二年一月十四日下午二時五十分許前某時，在不詳地
       點、以不詳方式」所取得。
 （三）綜上所述，被告前詞所辯，無非卸責，自不可信，本案事證明確，被告犯行
       洵堪認定。
三、按槍砲彈藥刀械管制條例第五條之規定，非經中央主管機關許可，不得製造、販
    賣、運輸、轉讓、出租、出借、持有、寄藏或陳列同條例第四條所列槍砲、彈藥
    ；而同條例第四條所列槍砲，係指火砲、肩射武器、機關槍、衝鋒槍、卡柄槍、
    自動步槍、普通步槍、馬槍、手槍、鋼筆槍、瓦斯槍、麻醉槍、獵槍、空氣槍、
    魚槍、改造模型槍及其他可發射金屬或子彈具有殺傷力之各式槍砲；同條例第四
    條所列彈藥，係指前開各式槍砲所使用之砲彈、子彈及其他具有殺傷力或破壞性
    之各類炸彈、爆裂物。核被告未經許可，持有改造手槍，所為係犯槍砲彈藥刀械
    管制條例第十一條第四項未經許可，持有手槍罪；而其未經許可，持有改造子彈
    ，則另犯同條例第十二條第四項之未經許可，持有子彈罪。被告以一行為同時觸
    犯未經許可持有手槍、子彈罪，為想像競合犯，應從一重之未經許可持有手槍罪
    論處。被告有事實欄所載論罪科刑執行之情形，有臺灣屏東地方法院檢察署刑案
    資料查註紀錄表及臺灣高等法院被告全國前案紀錄表各一紙在卷可查，其受有期
    徒刑執行完畢後，五年之內再犯有期徒刑以上刑之本罪，為累犯，應依刑法第四
    十七條規定加重其刑。爰審酌被告未經許可，持有改造手槍、子彈，危害社會治
    安甚鉅，犯罪後僅坦承部分犯行，態度不佳，及其犯罪之手段、動機等一切情狀
    ，量處如主文所示之刑。扣案之改造八四手槍一枝、口徑六釐米改造子彈四顆係
    屬違禁物，應依刑法第三十八條第一項第一款規定宣告沒收（因鑑驗而試射之二
    顆子彈，因已滅失，自勿庸宣告沒收）。扣案之黃色皮包雖係供被告犯罪所用之
    物，惟查無積極證據足認係被告所有，核與沒收之要件不符，連同與本案無關之
    鋼珠五十粒及火藥一罐，均不併予宣告沒收。又被告所持有之火藥一罐，固含有
    煙火類及單基發射藥等成分，有內政部警政署刑事警察局九十二年二月二十日刑
    鑑字第０九二００一五七六六號鑑驗通知書一紙附卷可稽，且火藥亦係屬內政部
    八十六年十一月二十四日（八六）台警內字第八六七０六八三號公告之「槍砲、
    彈藥主要組成零件」，惟扣案之火藥淨重僅０點八四公克，是否具有殺傷力，並
    未據公訴人予以說明，且單以火藥而欠缺雷管、導火索或撞針等，亦難以逕自推
    認該等火藥確係供「炸彈」或「爆裂物」之組成，是公訴人以被告持有該等火藥
    ，而認被告另成立槍砲彈藥刀械管制條例第十三條第四項未經許可，持有槍砲彈
    藥之主要組成零件罪，尚有誤會，原應為被告無罪之諭知，因公訴人認被告此部
    分犯行與前揭論罪科刑部分，有想像競合犯之裁判上一罪關係，故不另為無罪之
    諭知。
據上論斷，應依刑事訴訟法第二百九十九條第一項前段，槍砲彈藥刀械管制條例第十
一條第四項、第十二條第四項，刑法第十一條前段、第五十五條、第四十七條、第四
十二條第二項、現行法規所定貨幣單位折算新台幣條例第二條，判決如主文。
本案經檢察官葉容芳到庭執行職務。
中      華      民      國      九十二      年      七      月    九    日
                                      臺灣屏東地方法院刑事第一庭
         審判長法  官
                                                法  官
                                                法  官
右正本證明與原本無異。
如不服本判決應於收受本判決後送達後十日內向本院提出上訴書狀，其未敘述上訴理
由者，並得於提起上訴後十日內向本院補提理由書狀（均須按他造當事人之人數附繕
本 ）「切勿逕送上級法院」
                                          書記官   薛慧茹
中      華      民      國      九十二      年      七      月    九    日
附錄論罪科刑法條：


司法院資訊處製作；財團法人民間司法改革基金會備份。
